臺灣高等法院刑事判決　　　　　　　 100年度上易字第2607號
上　訴　人　臺灣桃園地方法院檢察署檢察官
被　　　告　奚國津
上列上訴人因被告犯妨害自由案件，不服臺灣桃園地方法院100
年度易字第680 號，中華民國100 年10月14日第一審判決（起訴
案號：臺灣桃園地方法院檢察署99年度偵字第19988 號），提起
上訴，本院判決如下：
    主  文
上訴駁回。
    事實及理由
一、本案經本院審理結果，認原審以被告奚國津犯刑法第305 條
    恐嚇危害安全罪，處有期徒刑2 月，如易科罰金，以新台幣
    1000元折算一日，經核認事用法，均無違誤，量刑亦稱妥適
    ，應予維持，並引用原審判決書記載之事實、證據及理由（
    如附件）。
二、檢察官上訴意旨略以：原審未細酌告訴人及家屬因本案承受
    之精神壓力甚大，且被告恐嚇時更刻意隱匿發話號碼，益徵
    犯罪動機不良，復且被告矢口否認犯行，未曾展現悔意，且
    迄今未與被害人達成和解，其態度狂妄，並藐視司法，原判
    決僅量處有期徒刑2 月，不符罪刑相當原則等語。
三、惟查，量刑輕重係屬事實審法院得依職權自由裁量之事項，
    苟其量刑已以行為人之責任為基礎，並斟酌刑法第57條各款
    所列情狀，而未逾越法定刑度或有濫用權限情事，即不得任
    意指為違法（最高法院75年台上字第7033號判例、98年度台
    上字第5002號判決意旨參照）。原審於量刑時，已就刑法第
    57條各款事由詳為審酌並敘明理由，既未逾越法定刑度，亦
    未濫用自由裁量之權限，且本院審酌被告係因擔任精忠社區
    行政委員，因處理社區公務而生本件事端，未能好言溝通，
    僅為發洩不滿情緒而為本件犯行，認原審對被告量處有期徒
    刑2 月，洵屬妥適，並無量刑失據而有失衡平之情形，要難
    指為違法。檢察官依循告訴人蔡文錦請求提起上訴，以原判
    決未審酌告訴人所受損害，被告迄未與告訴人達成和解等詞
    ，指摘原判決不當，係對於原判決已說明之事項而為不同之
    評價，其上訴難認為有理由，應予駁回。
據上論斷，應依刑事訴訟法第368 條、第373 條，判決如主文。
本案經檢察官劉異海到庭執行職務。
中    華    民    國    100   年    12    月    13    日
                  刑事第八庭  審判長法  官  林恆吉
                                    法  官  王偉光
                                    法  官  黃斯偉
以上正本證明與原本無異。
不得上訴。
                                    書記官  王宜玲
中    華    民    國   100    年    12    月    14    日

附錄：本案論罪科刑法條全文
中華民國刑法第305條
（恐嚇危害安全罪）
以加害生命、身體、自由、名譽、財產之事，恐嚇他人致生危害
於安全者，處 2 年以下有期徒刑、拘役或 3 百元以下罰金。
附件：
臺灣桃園地方法院刑事判決              100年度易字第680號
公  訴  人  臺灣桃園地方法院檢察署檢察官
被      告  奚國津  男  50歲（民國○○年○月○日生）
                    身分證統一編號：Ｚ000000000號
                    住桃園縣中壢市○○○街58號7樓
                    居桃園縣中壢市○○○街9號9樓
                      桃園縣中壢市利仁新村12號
上列被告因妨害自由案件，經檢察官提起公訴（99年度偵字第
19988號），本院判決如下：
    主  文
奚國津犯恐嚇危害安全罪，處有期徒刑貳月，如易科罰金，以新
臺幣壹仟元折算壹日。
    事  實
一、奚國津係桃園縣中壢市○○○街「精忠六村國宅社區」（下
    稱精忠社區）第4 屆管理委員會之行政委員。精忠社區管理
    委員會之主任委員王致誠於民國99年間參選里長，而於同年
    6 月6 日上午，在上開社區內成立服務處，並使用社區廣播
    設備，邀請社區住戶參加服務處成立大會，惟該社區住戶蔡
    佩芬認此舉擾人清靜，且有公器私用之嫌，遂於同日上午9
    時24分前，以其住處所使用之00-0000000號市內電話，連續
    撥打多通電話至該社區管理中心，未具名向管理委員會委員
    表達不滿。王致誠得知此事後，因忙於選務活動，無暇分身
    ，遂委請奚國津與該住戶聯絡，代為處理說明，因蔡佩芬之
    胞姐蔡文錦使用總機式電話而與蔡佩芬共用上開相同之市內
    電話號碼，奚國津誤認上開數通電話均係擔任鄰長之蔡文錦
    所撥打，乃於同日上午9 時24分許，以其向不知情友人所借
    用搭配門號0000000000號之行動電話，撥打蔡文錦及蔡佩芬
    所共用之上開電話號碼，惟該通電話先由蔡文錦之子陳瑞德
    接聽，奚國津語氣不佳，揚言要找蔡文錦，爆粗口並說「蔡
    文錦當鄰長了不起哦」，陳瑞德聞言後，立刻按通話保留鍵
    暫時掛上電話，向在房間內之蔡文錦告知此事，要蔡文錦接
    聽電話處理，適蔡佩芬在其住處內察覺家用電話呈現通話保
    留狀態，遂出聲接起該通電話，奚國津誤認係蔡文錦接聽電
    話，即基於恐嚇危害安全之犯意，恫稱：「蔡文錦，你給我
    注意一點，出去走路小心一點」等語，蔡佩芬聽聞後，告以
    其係蔡佩芬，並非蔡文錦，奚國津發現誤認身分後，方將電
    話掛斷，蔡佩芬則將前揭內容之恐嚇言語轉告蔡文錦，奚國
    津即以此加害生命、身體之事恐嚇蔡文錦，使蔡文錦心生畏
    懼，致生危害於安全，因而於同日報警處理，並經蔡文錦調
    閱上開市內電話於前揭時間之通聯紀錄後，始循線查悉上情
    。
二、案經蔡文錦訴由桃園縣政府警察局中壢分局報告臺灣桃園地
    方法院檢察署檢察官偵查起訴。
    理  由
一、按被告以外之人於審判外之陳述，雖不符刑事訴訟法第159
    條之1 至之4 之規定，然經當事人於審判程序同意作為證據
    ，法院審酌該言詞陳述或書面陳述作成時之情況，認為適當
    者，亦得為證據。當事人、代理人或辯護人於法院調查證據
    時，知有第159 條第1 項不得為證據之情形，而未於言詞辯
    論終結前聲明異議者，視為有前項之同意，刑事訴訟法第15
    9 條之5 定有明文。本判決所引用各項證據資料（詳後引證
    據）之證據能力，檢察官及被告均表示不爭執或有證據能力
    （見本院審易字卷第21頁背面），而未於言詞辯論終結前聲
    明異議，本院認前開證據資料作成時之情況，並無任何違法
    取證之不適當情形，以之作為證據使用係屬適當，自有證據
    能力，而得採為認定事實之基礎。
二、訊據被告奚國津固坦承有於99年6 月6 日上午9 時24分許，
    以其向友人借用之門號0000000000號行動電話撥打告訴人蔡
    文錦住處所使用之00-0000000號市內電話，並於證人即告訴
    人之子陳瑞德接聽電話後尋找告訴人接聽電話之際，由與告
    訴人共同使用上開市內電話之證人即告訴人之妹蔡佩玲接聽
    電話之時，向其表示：「妳當一個鄰長有什麼了不起！」等
    語之事實，惟矢口否認有何恐嚇犯行，辯稱：伊打電話係為
    解釋並未公器私用，並未於電話中恫稱：「蔡文錦，妳給我
    注意一點，出去走路小心一點！」等語，亦無恐嚇告訴人之
    意，僅口氣較兇、聲音較大云云。惟查：
  (一)被告、證人王致誠、孟憲元、洪瑤峰分別係精忠社區第4 屆
    管理委員會之行政委員、主任委員、公設委員、副總幹事，
    有精忠社區第4 屆管理委員通訊錄在卷可稽（見偵卷第24頁
    ）。又被告自承：99年6 月24日9 時24分許，伊使用000000
    0000號行動電話撥打市話00-0000000，伊跟對方講，當個鄰
    長沒什麼了不起，妳沒必要連打8 通電話來罵人，使用精忠
    國宅廣播系統請住戶出來參加競選活動是伊交代社區副總幹
    事做的，每位候選人來都一樣廣播，這不是公器私用，伊撥
    打電話係因告訴人於同日9 時24分前連續撥打8 通電話至精
    忠社區管委會罵人，不准我們使用公家設備為私人助選，且
    不聽我們解釋，我們只好掛她電話，她前前後後打了8 通來
    罵人，當時電話是由社區總幹事洪瑤峰接聽等語（見偵卷第
    4 頁），核與證人王致誠於偵查中結證稱：99年6 月6 日是
    伊競選里長服務處成立的日子，伊服務處成立在社區住家樓
    下，早上管理中心有廣播邀請社區住戶來參加服務處成立大
    會，社區副總幹事洪瑤峰有向伊報告有住戶打來抱怨廣播太
    吵，指責伊公器私用，伊問洪瑤峰有無告知該名住戶只要是
    候選人來社區舉辦競選活動，都會廣播，洪瑤峰說他有說明
    ，但是該名住戶還是一直打電話來，因為被告擔任行政委員
    ，行政委員的工作是管理辦公室及聘僱人員，所以伊就請被
    告打電話給這名住戶，跟住戶溝通等語（見偵卷第28至29頁
    ），及證人孟憲元於偵查中結證稱：99年6 月6 日當天在辦
    選舉活動，現場很吵，伊站在櫃檯外面，有看到被告打電話
    ，但是沒有聽到他講什麼，因為現場太吵。當天選舉活動結
    束後，伊聽委員說當天有住戶打來反應太吵，所以被告就打
    電話給住戶要解釋，被告打電話時，伊不知道是打給哪一位
    住戶，但選舉活動結束之後，大家在討論活動辦的如何時，
    總幹事吳信吉有提到有住戶蔡文錦打來反應活動太吵等語（
    見偵卷第30頁），及證人洪瑤峰於偵查中結證稱：99年6 月
    6 日當天是一個女的住戶打來，前後打了6 、7 通電話，伊
    問對方是誰，但對方不講，她說我們怎麼可以公器私用，伊
    解釋所有候選人都一樣，但該住戶不聽把電話掛上，伊就去
    跟委員反應等語（見偵卷第43頁），及證人蔡佩芬於偵查中
    結證稱：伊打電話去社區管理中心說他們公器私用，管理中
    心的人很不客氣掛伊電話，所以伊又打電話去管理中心等語
    （見偵卷第41頁）相符，亦與告訴人使用之00-0000000號市
    內電話之中華電信股份有限公司用戶受信通信紀錄報表（下
    稱中華電信用戶受信通信紀錄報表）顯示，0000000000號行
    動電話於99年6 月6 日9 時24分55秒至25分25秒曾與告訴人
    使用之上開市內電話相通聯相符（見偵卷第10頁）。則被告
    係因證人蔡佩芬多次打電話至精忠社區管理中心反應候選人
    使用社區場地、設備從事競選活動係公器私用，經與證人洪
    瑤峰溝通無效果，被告乃因擔任精忠社區管理委員會行政委
    員，而受參選里長之主任委員即證人王致誠之託，向該抱怨
    之住戶解釋候選人使用社區設備並非公器私用，方於99年6
    月6 日9 時24分55秒以000000000 0 號行動電話撥打告訴人
    所使用之上開市話，且被告於撥話時誤認未具名來電抱怨者
    為告訴人而非證人蔡佩芬，即堪認定。
  (二)被告於電話中曾向對方表示：「蔡文錦當鄰長有什麼了不起
    ！」等語，且口氣不好、很兇，迭經被告於警詢、偵查中及
    本院審理時自承（見偵卷第4 、42、77頁、本院審易字卷第
    21頁、易字卷第27頁背面、第28、30頁），復與證人蔡文錦
    、陳瑞德之證述相符（見偵卷第20、39頁），則被告確曾於
    電話中向受話者為前開表示，且口氣不佳，應堪認定。
  (三)被告雖於偵查中翻異前詞，改稱：伊沒有罵髒話，也沒有講
    恐嚇的話，只有說當鄰長不要這樣，有話來管委會說等語（
    見偵卷第20、21頁），否認有於電話中罵髒話之事實。然被
    告於警詢中自承：伊撥打告訴人所使用之電話後，接電話的
    是1 位小男生，伊當時口氣有一點兇，說叫你媽媽聽，1 個
    女生接了電話還沒向伊表示身分，伊就跟對方講當個鄰長沒
    什麼了不起，…伊有向告訴人之子說粗話，但說什麼忘了。
    …伊當時口氣比較急，難免說一些不中聽的話等語（見偵卷
    第4 至6 頁），核與證人即告訴人蔡文錦之子陳瑞德於偵查
    中證稱：伊記得接到電話是今年夏天的星期六，當天早上10
    點多，伊在家裡接到電話，是1 個男生打來的，他說「我要
    找蔡文錦」，伊問他「你是誰」，他說「我叫上校」，然後
    就開始罵髒話，但是罵什麼髒話伊不清楚，伊就把電話按保
    留，叫媽媽接，但是阿姨在樓下接起來了等語（見偵卷第38
    至40頁），及證人即受理蔡佩芬報案之桃園縣政府警察局中
    壢分局自強派出所（下稱自強派出所）值勤員警曾意達結證
    稱：蔡佩芬跟伊提到恐嚇電話的內容，是對方說蔡文錦給我
    小心一點，蔡佩芬回答說她不是蔡文錦，但對方不理會她，
    還是繼續用三字經罵她等語（見偵卷第68頁）相符。則被告
    確曾於電話中以髒話辱罵接續受話之陳瑞德、蔡佩芬2 人，
    亦堪予認定。
  (四)被告另於警詢中自承：伊撥電話時未顯示號碼係因（洪瑤峰
    ）向告訴人解釋8 通電話，告訴人都不聽，伊怕顯示電話告
    訴人會打來騷擾，核與告訴人於偵查中結證稱：打電話來的
    對方是男生，但是沒有來電顯示等語（見偵卷第21頁），及
    證人陳瑞德於偵查中證稱：伊接的時候上面沒有來電顯示，
    伊就接起來了等語（見偵卷第39頁），及證人曾意達於偵查
    中結證稱：告訴人反應說她妹妹有接到恐嚇她的電話，當時
    沒有來電號碼，伊就請她先去中華電信調取來電號碼之後再
    來派出所，印象好像隔了1 個星期之後才再來派出所，等有
    電話之後才作筆錄等語（見偵卷第68頁）相符，亦有前開中
    華電信受信通話紀錄報表在卷可佐，足見被告撥打電話之時
    ，確係刻意隱藏來電號碼無誤。
  (五)綜上所述，被告撥打電話之時間依前揭中華電信用戶受信通
    信紀錄報表前後僅歷時30秒（於99年6 月6 日9 時24分55秒
    至25分25秒），通話時間短暫，於電話中口氣不佳，向先後
    受話之證人陳瑞德、蔡佩芬辱罵髒話，且刻意隱藏來電號碼
    等情，業經本院認定如前。而證人蔡佩芬於偵查中結證稱：
    對方從頭到尾都沒有解釋公器私用這件事（見偵卷第42頁）
    ，再由被告前開於警詢中供述被告對於打電話至社區管理中
    心反應公器私用之女子，前後竟共撥打高達8 通電話，且屢
    經證人洪瑤峰解釋皆未能接受之事實，顯見被告應係認為該
    撥打電話之女子不可理喻，已無從解釋，是被告撥打電話顯
    係為發洩心中怒氣而非解釋並無公器私用，亦堪認定。是其
    辯稱撥打電話係為解釋並非公器私用云云，顯係事後卸責之
    詞，委無足採。
  (六)而告訴人於偵查中結證稱：99年6 月6 日早上，伊本來在睡
    覺，伊兒子陳瑞德來叫伊說有人要找伊，伊問他一大早誰要
    找伊，陳瑞德說不知道，但是對方一直罵髒話，還有講「蔡
    文錦當鄰長有什麼了不起，路上小心一點」，伊趕快爬起來
    接電話，但是對方已經掛斷了。陳瑞德按保留通話後，伊有
    問伊妹妹是不是她把電話接走，因伊家5 、12樓是用總機，
    伊妹妹住5 樓，伊住12樓。伊妹妹說後半段是她接電話，對
    方一直罵髒話，她在電話中跟對方說她不是蔡文錦，是蔡佩
    芬，但對方說「不管，連妳都要給我小心一點」，後面又講
    一些髒話就把電話掛掉等語（見偵卷第20至21頁），核與證
    人陳瑞德於偵查中證稱：伊記得接到電話是今年夏天的星期
    六，當天早上10點多，伊在家裡接到電話，是1 個男生打來
    的，他說「我要找蔡文錦」，伊問他「你是誰」，他說「我
    叫上校」，然後就開始罵髒話，但是罵什麼髒話伊不清楚，
    伊就把電話按保留，叫媽媽接，但是阿姨在樓下接起來了。
    除了罵髒話外，該男子電話中還有說「蔡文錦當鄰長了不起
    哦」，後面也是說髒話，罵的都是三字經，但是內容伊忘記
    了。他口氣不好，而且有說「蔡文錦最好小心一點」，伊聽
    到這句話很多次等語（見偵卷第38至40頁），及證人蔡佩芬
    於偵查中結證稱：99年6 月6 日伊聽到電話聲響，伊當時在
    房間，沒有接電話，後來伊走出房間看見電話按保留，伊就
    接起電話，聽到1 個男生的聲音說「蔡文錦你走路小心一點
    」、「你給我注意一點」這類的話，伊跟他說「我不是蔡文
    錦，我是蔡佩芬」，對方停頓一下，繼續講「你走路小心一
    點」、「你給我注意一點」這類的話，伊後來就把電話掛掉
    等語（見偵卷第40至41頁）大致相符。而自強派出所員警張
    暉泓於偵查中結證稱：證人蔡佩芬及告訴人在99年6 月6 日
    伊值班時，有來派出所報案，報案內容是恐嚇，但是詳細細
    節伊忘記了等語（見偵卷第56頁），則告訴人與證人蔡佩芬
    於接獲電話後，確曾至自強派出所報案，亦堪認定。而告訴
    人及證人蔡佩芬至警局報案時，並不知撥打恐嚇電話者為何
    人，與被告於本案發生前亦不相識，並無任何挾怨報復或故
    意誣陷之動機，而告訴人之子陳瑞德為86年6 月22日生，為
    年僅14歲之學童，社會經驗尚有不足，與被告亦不相識，亦
    無編串虛偽之事實經過以誣陷被告之理。且證人陳瑞德於偵
    查中證稱：後來阿姨把電話再轉上來，媽媽跟這個男的講電
    話，伊在旁邊看電視等語（見偵卷第40頁），與告訴人及證
    人蔡佩芬均證稱：證人蔡佩芬與該男子對話後即將電話掛斷
    ，並未再轉給樓上告訴人等語（見偵卷第41、43頁）相齟齬
    ，告訴人與證人陳瑞德、蔡佩芬所述事實經過亦略有出入，
    足見告訴人與證人陳瑞德、蔡佩芬並未事先勾串證言。則告
    訴人與證人蔡佩芬、陳瑞德既皆證言被告曾出言恫嚇告訴人
    ，被告確曾出言恫嚇告訴人一節，即堪認定。而告訴人與證
    人蔡佩芬、陳瑞德所證述被告所為之恐嚇言語內容雖稍有出
    入，然告訴人並非親自接聽電話，而證人陳瑞德年幼，社會
    經驗不足且對本案事實不以為意，接受檢察官偵訊之時間（
    99年11月3 日）距離本案事發亦已經過約5 個月，記憶容有
    部分模糊，是以有前揭記憶內容與事實不符之情事。而證人
    蔡佩芬係親自接聽電話，且之後曾至警局報案，重述通話內
    容，對於被告所為恫嚇言語內容之記憶，自較告訴人與證人
    陳瑞德為深刻，則被告所為恐嚇言語之內容，自應以證人蔡
    佩芬之證言較為可採。是被告有於電話中告知「蔡文錦，你
    給我注意一點，出去走路小心一點」等加害生命、身體之恫
    嚇言語，並經證人蔡佩芬轉達告訴人，亦屬灼然，堪以認定
    。
  (七)證人陳瑞德於偵查中證稱：伊接到該通電話後有一點害怕，
    因為怕人家會對伊做出不好的事情，因為該男子口氣不好，
    且有說「蔡文錦最好小心一點」等語（見偵卷第39頁），核
    與證人蔡佩芬於偵查中結證稱：伊接到該通電話會害怕，因
    為對方知道我們的電話，也知道我們住在哪裡，不知道對方
    是誰，還有他講話的內容會讓我們害怕等語（見偵卷第42頁
    ）相符，再徵諸告訴人與證人蔡佩芬於本案事發後立即至自
    強派出所報案之客觀事實，足認被告所為前開加害生命、身
    體之恫嚇言語，已使告訴人心生畏懼無訛。
  (八)從而，本件事證已臻明確，被告有為如事實欄所示之犯行，
    洵堪認定，應予依法論科。
三、核被告奚國津所為，係犯刑法第305 條恐嚇危害安全罪。爰
    審酌被告係因擔任精忠社區行政委員，因處理社區公務而非
    因私人事務，方生本件事端，惟不思好言與告訴人溝通，竟
    僅為發洩不滿之情緒，即為本件犯行，又犯後飾詞否認犯行
    ，未見悔意，且於本件審理期日，有1 次無故未到庭，經著
    警拘提，經警通知到案並經本院當庭告以下次審理期日，令
    其準時到庭後，仍於下次審理期日遲到逾40分鐘，經電話通
    知後方到庭（見本院易字卷第12、22至23、26頁），顯然不
    尊重司法程序，兼衡被告高中畢業之智識程度，僅以言語並
    未使用其他具有危險性犯罪工具恫嚇告訴人，犯罪之動機、
    目的，對告訴人所生危害，未與告訴人達成和解，被告素行
    及生活狀況等一切情狀，量處如主文所示之刑，並諭知易科
    罰金折算之標準，以資懲儆。
據上論斷，應依刑事訴訟法第299 條第1 項前段，刑法第305 條
、第41條第1 項前段，刑法施行法第1 條之1 第1 項、第2 項前
段，判決如主文。
本案經檢察官蔡佩玲到庭執行職務
中    華    民    國    100   年    10    月    14    日
                    刑事第九庭  法  官  王筆毅
以上正本證明與原本無異。
如不服本判決，應於判決送達後10日內，向本院提出上訴狀。
                                書記官  楊晴文
中    華    民    國    100   年    10    月    14    日
論罪科刑法條：
中華民國刑法第305 條（恐嚇危害安全罪）
以加害生命、身體、自由、名譽、財產之事，恐嚇他人致生危害
於安全者，處2 年以下有期徒刑、拘役或3 百元以下罰金。